【裁判字號】    98,上易,2161
【裁判日期】    981106
【裁判案由】    詐欺
【裁判全文】
臺灣高等法院刑事判決                98年度上易字第2161號
上  訴  人
即  被  告  乙○○
                    5弄15號.
上列上訴人因被告詐欺案件，不服臺灣桃園地方法院98年度易字
第177號，中華民國98年6月24日第一審判決（起訴案號：臺灣桃
園地方法院檢察署97年度偵緝字第1151號），提起上訴，本院判
決如下：
    主  文
上訴駁回。
乙○○緩刑貳年。
    事  實
一、乙○○得預見提供金融機構帳戶之存摺、提款卡及密碼資料
    予他人使用，可能會幫助他人提領詐欺取財之犯罪所得，仍
    基於幫助他人詐欺取財之不確定故意，於民國96年9月1日之
    某時，在桃園縣中壢市○○路路邊，將其所有之中國信託商
    業銀行桃園分行（下稱中國信託銀行）帳號000000000000號
    帳戶（下稱本件帳戶）存摺、提款卡及密碼交予李勝揚使用
    。而李勝揚或轉手收受本件帳戶之存摺及提款卡之詐欺集團
    成員，基於詐欺取財之犯意，於96年9月4日以電話方式向吳
    流佯稱中獎為由，使其陷於錯誤，於96年9月4日匯款新臺幣
    （下同）6 萬元至本件帳戶，並旋遭詐欺集團成員所提領，
    嗣吳流發覺受騙（吳流除匯款6 萬元至本件帳戶外，尚另匯
    款約193 萬多元至其他人頭帳戶），自殺身亡，而經吳流之
    子甲○○報警處理，始悉上情。
二、案經桃園縣政府警察局桃園分局報請臺灣桃園地方法院檢察
    署檢察官偵查起訴。
    理  由
壹、程序方面：
    按被告以外之人於審判外之言詞或書面陳述，除法律有規定
    者外，不得作為證據；又被告以外之人於審判外之陳述，雖
    不符合同法第159 條之1 至第159 條之4 之規定，但經當事
    人於審判程序同意作為證據，法院審酌該言詞陳述或書面陳
    述作成時之情況，認為適當者，亦得為證據，刑事訴訟法第
    159條第1 項及第159條之5第1項分別定有明文。經查，本判
    決下列所引用之被告以外之人於審判外之言詞及書面陳述，
    均已據被告乙○○於本院準備程序期日同意作為證據（見本
    院民國98年9 月29日準備程序筆錄），本院審酌該陳述作成
    時之情況，尚無違法不當及證明力明顯過低之瑕疵，亦認為
    以之作為證據應屬適當。揆諸前開規定，依刑事訴訟法第15
    9條之5第1項規定，認前揭證據資料均有證據能力。
貳、實體方面：
一、前揭犯罪事實，業據被告於本院審理時供認不諱，核與證人
    即被害人吳流之子甲○○於警詢時證述相符（見偵查卷第14
    -16頁），復有中國信託銀行98年5月18日中信銀字第098222
    71206410 號函及所附本件帳戶相關資料（見原審卷第34-36
    頁）暨被害人吳流匯款申請書（見偵查卷第30頁）、本件帳
    戶歷史交易查詢報表（見偵查卷第47-48 頁）附卷可憑，足
    徵被告自白與事實相符，可以採信。
二、查金融存摺事關個人財產權益之保障，其專有性甚高，一般
    人均有妥為保管及防止他人任意使用之認識，且該等專有物
    品如落入不明人士手中，極易被利用為與財產有關之犯罪工
    具，此為吾人依一般生活認知所易於體察之常識。查被告已
    為成年之人，應可明確知悉存摺、提款卡及密碼等有關個人
    財產、身分之物品，倘淪落於不明人士手中，極易被利用為
    與財產有關之犯罪工具，而在能預見提供自己存摺、提款卡
    及密碼予不認識之人，可能遭人將之作為從事詐欺取財等犯
    罪行為工具之下，卻又將上開帳戶之存摺、提款卡及密碼，
    交付他人使用，顯然對於該帳戶將作為不法使用有所認知，
    雖卷內事證並無積極證據證明被告知悉該收購帳戶之詐欺集
    團成員及所屬詐欺集團將如何犯罪，而無法推定被告與該詐
    欺集團成員有共同實施詐欺犯行之犯意聯絡，惟被告既對金
    融帳戶交付他人使用，可能遭持以從事詐欺財產犯罪有所認
    知，其有幫助他人犯詐欺取財罪之不確定犯罪故意甚明。本
    案事證明確，被告犯行堪以認定，應依法論科。
三、按刑法上之幫助犯，係對於犯罪與正犯有共同之認識，而以
    幫助之意思，對於正犯資以助力，而未參與實施犯罪之行為
    者而言（最高法院88年度臺上字第1270號判決參照）。被告
    基於幫助詐欺取財之故意，提供本件帳戶之存摺、提款卡及
    密碼予李勝揚，再由李勝揚或轉手收受本件帳戶之存摺及提
    款卡之詐欺集團成員以詐術向被害人騙取財物，並無證據證
    明被告有參與詐欺取財犯行之構成要件行為，其所為係幫助
    行為。故核被告所為，係犯刑法第30條第1項前段、第339條
    第1 項幫助詐欺取財罪。又被告以幫助之意思，參與構成要
    件以外之行為，為幫助犯，爰依刑法第30條第2 項規定，按
    正犯之刑減輕之。
四、原審本於上開相同之認定（被告於原審否認犯罪，致原審未
    能具體認定被告交付本件帳戶之時間、地點及對象，然所認
    定之被告犯行已足以特定），援引刑法第30條第1項、第2項
    、第339條第1 項、第41條第1項前段、刑法施行法第1條之1
    第1項、第2項前段規定，並審酌被告提供本件帳戶供詐騙集
    團使用，助長訛詐風氣，且使執法人員難以追查該詐騙集團
    之真實身分，所生危害非輕，且犯後猶飾詞圖卸責，顯無悔
    悟之意，而詐騙集團詐騙被害人自殺，本應重懲，念及被告
    並無因犯罪而曾受有期徒刑、拘役以上刑之宣告，素行尚可
    ，而被告之行為僅止於幫助，並未參與實際詐騙、取得詐騙
    款項之構成要件行為，併參酌其犯罪之動機、目的、手段及
    公訴人之求刑等一切情狀，量處有期徒刑4 月，並諭知如易
    科罰金，以新臺幣（下同）1000元折算1 日。核原審認事用
    法，並無違誤，量刑亦頗適當，被告上訴，一度否認犯行，
    核無理由，應予駁回。查被告未曾故意犯罪受有期徒刑以上
    刑之宣告，有本院被告前案紀錄表可佐，其於本院時坦承犯
    罪，且犯後已賠償被害人6 萬元，而與被害人達成和解，有
    和解書1 紙在卷可參，經此教訓，應知警愓，所宣告之刑，
    本院認以暫不執行為適當，併宣告緩刑2 年，以啟自新。至
    被告所提供本件帳戶之存摺、提款卡等物，均未經扣案，且
    該帳戶業經列管，是詐騙集團顯已未再使用，上開資料應已
    為詐欺集團丟棄而滅失，未免執行之困難，爰不另為沒收之
    宣告，附此敘明。
據上論斷，應依刑事訴訟法第368條，刑法第74條第1項第1款，
判決如主文。
本案經檢察官壽勤偉到庭執行職務。
中    華    民    國    98    年    11    月    6     日
                  刑事第五庭  審判長 法  官  高明哲
                                     法  官  高玉舜
                                     法  官  劉秉鑫
以上正本證明與原本無異。
不得上訴。
                                     書記官  蔡宜蓁
中    華    民    國    98    年    11    月    9     日
附錄：本案論罪科刑法條全文
中華民國刑法第339條
意圖為自己或第三人不法之所有，以詐術使人將本人或第三人之
物交付者，處5年以下有期徒刑、拘役或科或併科1,000元以下罰
金。
以前項方法得財產上不法之利益或使第三人得之者，亦同。
前二項之未遂犯罰之。


司法院資訊處製作；財團法人民間司法改革基金會備份。
